【裁判字號】    99,易,25
【裁判日期】    990226
【裁判案由】    毒品危害防制條例
【裁判全文】
臺灣臺東地方法院刑事判決                99年度易字第25號
公  訴  人  臺灣臺東地方法院檢察署檢察官
被      告  甲○○
上列被告因違反毒品危害防制條例案件，經檢察官提起公訴（98
年度毒偵字第311號），被告於準備程序就被訴事實為有罪之陳
述，經裁定改行簡式審判程序，判決如下：
    主  文
甲○○施用第二級毒品貳拾罪，均累犯，各處有期徒刑參月，如
易科罰金，以新臺幣壹仟元折算壹日；扣案之甲基安非他命貳包
（驗餘淨重零點陸肆伍公克），沒收銷燬之，扣案之玻璃吸食器
壹支、塑膠吸管壹支，均沒收。應執行有期徒刑柒月，如易科罰
金，以新臺幣壹仟元折算壹日；扣案之甲基安非他命貳包（驗餘
淨重零點陸肆伍公克），沒收銷燬之，扣案之玻璃吸食器壹支、
塑膠吸管壹支，均沒收。
    犯罪事實
一、甲○○前於民國（下同）90年間因施用第二級毒品罪，經臺
    灣高雄地方法院裁定付觀察勒戒後，認有繼續施用傾向，裁
    定送強制戒治，於91年9月17日強制戒治執行完畢釋放，並
    經檢察官以91年度戒毒偵字第935號為不起訴處分，嗣又於5
    年內之92年間再度施用第二級毒品，經起訴後由臺灣高雄地
    方法院於92年7月24日以92年度易字第1438號判處有期徒刑7
    月；復因詐欺罪，經台灣高雄地方法院於94年7月19日以95
    年簡字第1847號判處有期徒刑6月確定，於95年9月7日易科
    罰金執行完畢。猶不知悔改，又自98年10月上旬之某日起，
    至98年10月29日晚間11時許，以每天一次之頻率，在友人蘇
    進忠高雄縣永安鄉住處施用第二級毒品甲基安非他命，先後
    共施用二十次。嗣於同月30日7時許，甲○○與蘇進忠由高
    雄地區駕駛車牌號碼6463-TL號自用小貨車至臺東地區尋友
    ，行經臺東縣達仁鄉森永派出所前，為執行交通稽查員警攔
    檢盤查時，在甲○○身上扣得甲基安非他命2小包（毛重1.1
    2公克、驗餘淨重0.645公克）、玻璃吸食器1支、塑膠管1支
    ，並採集甲○○尿液鑑驗呈甲基安非他命陽性反應，始知上
    情。
二、案經臺東縣警察局大武分局報請臺灣臺東地方法院檢察署檢
    察官偵查起訴。
    理  由
一、按除被告所犯為死刑、無期徒刑、最輕本刑為3年以上有期
    徒刑之罪或高等法院管轄第一審案件者外，於刑事訴訟法第
    273條第1項程序進行中，被告先就被訴事實為有罪之陳述時
    ，審判長得告知被告簡式審判程序之旨，並聽取當事人、代
    理人、辯護人及輔佐人之意見後，裁定進行簡式審判程序；
    除簡式審判程序及簡易程序案件外，第一審應行合議審判，
    刑事訴訟法第273之1條第1項、第284條之1分別定有明文。
    查本件被告王華都所犯係死刑、無期徒刑、最輕本刑為3年
    以上有期徒刑或高等法院管轄第一審案件以外之罪，並於本
    院行準備程序時就被訴事實為有罪之陳述，本院裁定行簡式
    審判程序。又簡式審判程序之證據調查，依刑事訴訟法第27
    3條之2規定，不受同法第159條第1項審判外陳述排除之限制
    ，再被告對於卷內之各項證據，亦不爭執證據能力，故卷內
    所列之各項證據，自得作為證據，合先敘明。
二、按施用第一、二級毒品為犯罪行為，毒品危害防制條例第10
    條定有處罰明文。故施用第一、二級毒品者，依前揭規定本
    應科以刑罰。惟基於刑事政策，對合於一定條件之施用者，
    則依同條例第20條、第23條之規定，施以觀察、勒戒及強制
    戒治之保安處分。又毒品危害防制條例於92年7月9日修正公
    布，自93年1月9日施行，其中第20條、第23條將施用毒品之
    刑事處遇程序，區分為「初犯」及「五年內再犯」、「五年
    後再犯」。依其立法理由之說明：「初犯」，經觀察、勒戒
    或強制戒治後，應為不起訴處分或不付審理之裁定；經觀察
    、勒戒或強制戒治執行完畢釋放後，「五年內再犯」者，因
    其再犯率甚高，原實施之觀察、勒戒及強制戒治既已無法收
    其實效，爰依法追訴或裁定交付審理。至於經觀察、勒戒或
    強制戒治執行完畢釋放後，「五年後再犯」者，前所實施之
    觀察、勒戒或強制戒治已足以遮斷其施用毒品之毒癮，為期
    自新及協助其斷除毒癮，仍適用「初犯」規定，先經觀察、
    勒戒或強制戒治之程序。從而依修正後之規定，僅限於「初
    犯」及「五年後再犯」二種情形，始應先經觀察、勒戒或強
    制戒治程序。倘被告於五年內已再犯，經依法追訴處罰，縱
    其第三次（或第三次以上）再度施用毒品之時間，在初犯經
    觀察、勒戒或強制戒治執行完畢釋放五年以後，已不合於「
    五年後再犯」之規定，且因已於「五年內再犯」，顯見其再
    犯率甚高，原實施觀察、勒戒或強制戒治，已無法收其實效
    ，即應依該條例第10條處罰（最高法院95年度第7次及97年
    度第5次刑事庭會議決議足資參照）。經查，本件被告甲○
    ○於90年間因施用第二級毒品罪，經台灣高雄地方法院裁定
    送觀察勒戒後，認有繼續施用傾向，裁定送強制戒治，於91
    年9月17日強制戒治執行完畢釋放，並經檢察官以91年度戒
    毒偵字第935號為不起訴處分，嗣又於強制戒治執行完畢後5
    年內之92年間再度施用第二級毒品，經起訴後由臺灣高雄地
    方法院於92年7月24日以92年度易字第1438號判處有期徒刑7
    月等情，有臺灣高等法院被告前案紀錄表及在監在押紀錄表
    各1份附卷可參，揆諸前開說明，因被告在91年9月17日強制
    戒治執行完畢後之5年內，業有施用毒品之行為並經追訴處
    罰，則本次被告於98年10月上旬至10月29日間再次施用毒品
    ，即與5年後再犯之情形有別，揆諸前開說明，檢察官就被
    告本案施用毒品之犯行提起公訴，核無違誤，自應由本院依
    法判決。
三、上揭犯罪事實，業據被告甲○○於警詢、偵訊及本院審理時
    均坦承不諱，並有甲基安非他命2小包（毛重1.1 2公克、驗
    餘淨重0.645公克）、玻璃吸食器1支、塑膠管1支扣案，並
    有刑案現場照片4張在卷可證。而為警所採之尿液，經送鑑
    驗結果確呈甲基安非他命陽性反應，亦有高雄市立凱旋醫院
    濫用藥物成品檢驗鑑定書、臺東縣警察局大武分局98年度人
    犯涉毒品危害防制條例採樣尿液送驗代號登記簿、慈濟大學
    濫用藥物檢驗中心檢驗總表附卷足稽。足徵被告自白因有其
    他證據可補強，且查與事實相符，足予憑採。本案事證明確
    ，被告犯行已經證明，應依法論科。
四、核被告甲○○所為，係犯毒品危害防制條例第10條第2項之
    施用第二級毒品罪。被告所犯上開20次犯行，犯意各別，行
    為不同，應分論併罰。雖檢察官起訴書記載「施用20餘次第
    2級毒品甲基安非他命行為，應屬於接續行為，請論以一罪
    」，但業經檢察官於本院準備程序及審理時當庭更正為「被
    告每日施用1次，共20次，犯20次施用第二級毒品罪」，附
    此敘明。被告施用第二級毒品前持有第二級毒品之低度行為
    ，應為其施用第二級毒品之高度行為所吸收，均不另論罪。
    又被告前因詐欺罪，經台灣高雄地方法院於94年7月19日以
    95年簡字第1847號判處有期徒刑6月確定，於95年9月7日易
    科罰金執行完畢，有臺灣高等法院被告前案紀錄表及在監在
    押全國紀錄表在卷可稽。其受徒刑之執行完畢後，5年以內
    故意再犯本件有期徒刑以上之罪，為累犯，均應依刑法第47
    條第1項規定加重其刑。爰審酌被告曾有施用毒品之不良素
    行，經觀察、勒戒、強制戒治後，仍不知悔改警惕，猶繼續
    施用毒品，足見其雖經觀察、勒戒及強制戒治等治療程序，
    仍未徹底戒絕施用毒品遠離毒害，顯未能善體國家設置觀察
    、勒戒機構，協助毒品施用者戒除毒害之良法美意，亦無戒
    毒決心，兼衡以被告犯罪之動機、方法、手段、智識能力暨
    犯後已坦承犯行，態度尚稱良好等一切情狀，分別量處如主
    文所示之刑，並諭知易科罰金折算標準，並定其應執行之刑
    ，又被告所犯併罰之數罪均得易科罰金，所定應執行之刑雖
    逾6月，依99年1月1日修正施行之刑法第41條第8項規定，仍
    得易科罰金，是併就所定應執行之刑諭知易科罰金之折算標
    準，以資懲戒。
五、另扣案之甲基安非他命2小包（毛重1.12公克、驗餘淨重0.6
    45公克），依毒品危害防制條例第2條第2項第2款之規定，
    屬第二級之毒品，不問屬於犯人與否，應依毒品危害防制條
    例第18條第1項前段之規定，宣告沒收銷燬之。又扣案之玻
    璃吸食器1支、塑膠管1支，均為被告所有，且為其供施用毒
    品犯罪所用之物，業據被告供承在卷，爰依刑法第38條第1
    項第2款、第3項之規定，併予宣告沒收之。
據上論斷，依刑事訴訟法第273條之1第1項、第299條第1項前段
，毒品危害防制條例第10條第2項、第18條第1項前段，刑法第11
條前段、第38條第1項第2款、第47條第1項、第41條第1項前段、
第8項、第51條第5款，判決如主文。
本案經檢察官乙○○到庭執行職務。
中    華    民    國    99    年    2     月    26    日
                  刑事第一庭   法  官  陳義忠
以上正本證明與原本無異。
如不服本判決應於收受本判決後10日內向本院提出上訴書狀（須
附繕本）。
「切勿逕送上級法院」。
                               書記官  王希文
中    華    民    國    99    年    2     月    26    日
毒品危害防制條例第10條
施用第一級毒品者，處 6 月以上 5 年以下有期徒刑。
施用第二級毒品者，處 3 年以下有期徒刑。

司法院資訊處製作；財團法人民間司法改革基金會備份。
